---
title: Integrated Regulation Shows Unique Longitudinal Associations With Physical
  Activity
author: Marcela Alves Sanseverino, Guilherme Morais, Rodrigo Rodrigues, Wagner de
  Lara Machado
date: "2026-08-04"
output: html_document
---

```{r setup, include=FALSE}
# setwd("~/Library/CloudStorage/OneDrive-PUCRS-BR/Documentos/Doutorado/Análises/Léo/
knitr::opts_knit$set(
  root.dir = "C:/Users/guilh/Documents/Análises Marcela"
)

library(haven)
library(dplyr)
library(tidyr)
library(ggplot2)
library(lmerTest)
library(broom.mixed)
library(performance)
library(car)
library(see)


```

```{r data cleaning, include=FALSE}
banco <- read_sav("longitudinal2 (1).sav")

#view(banco[,c(102:106,157:159,170:174)])
#View(banco[,c(170:173,191)])

banco <- banco |> mutate(ipaq_vig = replace_na(ipaq_vig, 0),
                         ipaq_aftot = ipaq_vig + ipaq_mod,
                         ipaq_aftot2.x = ipaq_vig + ipaq_mod + ipaq_cam.x)

banco <- banco |> mutate(ipaq_aftot_v.p2 = ipaq_aftot.p2,
                         ipaq_aftot.p2 = if_else(
                           is.na(ipaq_vig.p2) & is.na(ipaq_mod.p2), 
                           NA_real_, 
                           rowSums(cbind(ipaq_vig.p2, ipaq_mod.p2), na.rm = TRUE)
                         )
)


banco <- banco |> mutate(ipaq_aftot_v.p3 = ipaq_aftot.p3,
                         ipaq_aftot.p3 = if_else(
                           is.na(ipaq_vig.p3) & is.na(ipaq_mod.p3), 
                           NA_real_, 
                           rowSums(cbind(ipaq_vig.p3, ipaq_mod.p3), na.rm = TRUE)
                         )
)

banco <- banco |> mutate(ipaq_aftot = replace_na(ipaq_aftot, 0)) |> 
  mutate(af_class = case_when(ipaq_aftot == 0 ~ "Sedentario",
                              ipaq_aftot > 10 & ipaq_aftot < 150 ~ "Insuficiente",
                              ipaq_aftot >= 150 & ipaq_aftot < 600 ~ "Ativo",
                              ipaq_aftot >= 600 ~ "Muito ativo"))

modalidades <- banco |> select(starts_with("modalidade"), af_class)
modalidades <- modalidades |> 
  mutate(across(1:19, as.numeric))

modalidades$duasoumais <- rowSums(modalidades[,1:19], na.rm = TRUE)

```





```{r data separation for analysis, include=FALSE}

banco <- banco |> select(Email, Idade,
                          exerc_atual, manu_longi, long_2,
                          ipaq_aftot, ipaq_aftot.p2, ipaq_aftot.p3,
                          qualsono, qualsono.p2, qualsono.p3,
                          intrinseca, intrinseca.p2, intrinseca.p3,
                          integrada, integrada.p2, integrada.p3,
                         af_class)
banco <- banco |> rename(exerc.p1 = exerc_atual,
                          exerc.p2 = manu_longi,
                          exerc.p3 = long_2,
                          ipaq_aftot.p1 = ipaq_aftot,
                          qualsono.p1 = qualsono,
                          intrinseca.p1 = intrinseca,
                          integrada.p1 = integrada)


banco$id <- seq(1, 93, 1)

banco <- banco |> 
  mutate(exerc.p1 = exerc.p1 + 1)

str(banco$exerc.p1)

dados_long <- banco |>
  pivot_longer(
      cols = -c(Email, id, Idade),
    names_to = c(".value", "tempo"),
    names_pattern = "(.+)\\.p(\\d+)"
  ) |> 
  mutate(
    tempo = as.integer(tempo)
  ) |> 
  arrange(Email, tempo)

str(dados_long$exerc)

dados_long$exerc <- factor(dados_long$exerc,
                           levels = c(1, 2, 3),
                           labels = c("Reduced", "Maintained", "Increased"))

dados_long$tempo <- factor(dados_long$tempo,
                           levels = c(1, 2, 3),
                           labels = c("T1", "T2", "T3"))
# ```{r descriptive, echo=FALSE} deixei como comentario pq ele tava se atraplhando com essa divisão de chunk, mas não deve dar problema

table(modalidades$duasoumais)
prop.table(table(modalidades$duasoumais))*100

table(modalidades$af_class)
prop.table(table(modalidades$af_class))*100
```
```{r correlation, echo=FALSE}

vars_cor <- banco |> 
  select(
    Idade,
    ipaq_aftot.p1, qualsono.p1, intrinseca.p1, integrada.p1,
    ipaq_aftot.p2, qualsono.p2, intrinseca.p2, integrada.p2,
    ipaq_aftot.p3, qualsono.p3, intrinseca.p3, integrada.p3
  )

names(vars_cor) <- c(
  "Age",
  "T1_PA", "T1_SQ", "T1_Ins", "T1_Int",
  "T2_PA", "T2_SQ", "T2_Ins", "T2_Int",
  "T3_PA", "T3_SQ", "T3_Ins", "T3_Int"
)

cor <- Hmisc::rcorr(
  as.matrix(vars_cor),
  type = "spearman"
)

cor$r   # rho
cor$P   # p-values
cor$n   # n de cada correlação

### gui, pensei em desse arquivo ficar no repositorio como material suplementar, entao tenta deixar os gráficos mais bonitinhos? talvez em tom / escala de cinza?!

dados_long |>  drop_na (exerc) |> ggplot(aes(tempo, fill = factor(exerc)))+
  geom_bar(position = "dodge")+
  labs(
    x = "Timepoints",
    y = "Count",
    fill = "Exercise - past 6 months"
  )+
scale_fill_grey()+
theme_classic()

getwd()
# calculate scale factor to fit in the same graph
scale_factor <- max(table(dados_long$exerc, dados_long$tempo)) / max(dados_long$ipaq_aftot, na.rm = TRUE)
```

```{r Change in exercise over time, echo=FALSE, fig.widht=10, fig.height=5}

### Gui, tenta colocar os pontos tambem de cores ou formas diferentes, pra facilitar o entendimento de diferentes exercícios

dados_long |>  drop_na() |>  
  ggplot(aes(x = factor(tempo), fill = factor(exerc))) +
  geom_bar(position = position_dodge(width = 0.9)) +
  geom_text(
    stat = "count",
    aes(label = after_stat(count), group = factor(exerc)),
    position = position_dodge(width = 0.9),
    vjust = -0.3,
    size = 4
  ) +
  stat_summary(
    aes(
      y = ipaq_aftot, 
      group = factor(exerc),
      shape = factor(exerc),
      color = factor(exerc)
    ),
    fun = mean,
    geom = "point",
    position = position_dodge(width = 0.9),
    size = 3
  ) +
  scale_fill_grey(start = 0.8, end = 0.3) +
  scale_color_grey(start = 0.8, end = 0.3) +
  scale_shape_manual(values = c(17, 15, 18)) +
  labs(
    x = "Timepoint",
    y = "Frequence (bars) / PA time (dots)",
    fill = "Exercise - past 6 months",
    shape = "Exercise - past 6 months",
    color = "Exercise - past 6 months"
  )+ theme(
    panel.background = element_rect(fill = "white"),
    plot.background = element_rect(fill = "white")
  )
```

```{r Change in intrisic regulation over time, echo=FALSE}

dados_long |>  drop_na() |>  
  ggplot(aes(x = factor(tempo), fill = factor(exerc))) +
  geom_bar(position = position_dodge(width = 0.9)) +
  geom_text(
    stat = "count",
    aes(label = after_stat(count), group = factor(exerc)),
    position = position_dodge(width = 0.9),
    vjust = -0.3,
    size = 4
  ) +
  stat_summary(
    aes(y = intrinseca, group = factor(exerc)),
    fun = mean,
    geom = "point",
    position = position_dodge(width = 0.9),
    size = 3
  ) +
  labs(
    x = "Timepoint",
    y = "Frequence (bars) / Intrinsic regulation (dots)",
    fill = "Exercise - past 6 months"
  )+
scale_fill_grey()+
theme_classic()

```


```{r Change in integrated regulation over time, echo=FALSE}
dados_long |>  drop_na() |>  
  ggplot(aes(x = factor(tempo), fill = factor(exerc))) +
  geom_bar(position = position_dodge(width = 0.9)) +
  geom_text(
    stat = "count",
    aes(label = after_stat(count), group = factor(exerc)),
    position = position_dodge(width = 0.9),
    vjust = -0.3,
    size = 4
  ) +
  stat_summary(
    aes(y = integrada, group = factor(exerc)),
    fun = mean,
    geom = "point",
    position = position_dodge(width = 0.9),
    size = 3
  ) +
  labs(
    x = "Timepoint",
    y = "Frequence (bars) / Integrated regulation (dots)",
    fill = "Exercise - past 6 months"
  )+
scale_fill_grey()+
theme_classic()

```

```{r Motivation, PA and sleep overtime, echo=FALSE, fig.height=18, fig.width=8}

### Gui, ve se consegue deixar a figura mais comprida! acho que é algum ajuste aqui em cima no inicio do chunk (talvez: height=10, width=8) Aqui eu mudei o recode pra dplyr::recode pq deu erro quando rodei no meu pc, vou avisar sempre a alteração não for estética!

df_sum <- dados_long |> 
  select(Email, tempo, intrinseca, integrada, qualsono, ipaq = ipaq_aftot) |> 
  pivot_longer(
    cols = c(intrinseca, integrada, qualsono, ipaq),
    names_to = "variavel",
    values_to = "valor"
  ) |> 
  group_by(tempo, variavel) |> 
  summarise(
    n = sum(!is.na(valor)),
    media = mean(valor, na.rm = TRUE),
    sd = sd(valor, na.rm = TRUE),
    se = sd / sqrt(n),
    .groups = "drop"
  ) |> 
  mutate(
    variavel = dplyr::recode(
      variavel,
      intrinseca = "Intrinsic Regulation",
      integrada  = "Integrated Regulation",
      qualsono   = "Sleep Quality",
      ipaq       = "Total PA (min)"
    )
  )

ggplot(df_sum, aes(x = as.numeric(tempo), y = media)) +
  geom_line() +
  geom_point(size = 3) +
  geom_errorbar(aes(ymin = media - se, ymax = media + se), width = 0.1) +
  facet_wrap(~ variavel, scales = "free_y", ncol = 1) +
  scale_x_continuous(breaks = c(1, 2, 3)) +
  labs(
    x = "Timepoints",
    y = "Mean (± SE)",
    title = "Motivation, PA and sleep overtime"
  )
```


```{r ANOVA, echo=FALSE}
library(rstatix)

# ANOVA de medidas repetidas para cada variável ao longo do tempo
# rstatix::anova_test já calcula teste de esfericidade (Mauchly) e aplica
# correção de Greenhouse-Geisser automaticamente quando necessário

# Qualidade do sono
anova_qualsono <- dados_long |>
  anova_test(dv = qualsono, wid = id, within = tempo, effect.size = "both")
get_anova_table(anova_qualsono)

# Atividade física (IPAQ)
anova_ipaq <- dados_long |>
  anova_test(dv = ipaq_aftot, wid = id, within = tempo, effect.size = "both")
get_anova_table(anova_ipaq)

# Regulação integrada
anova_integrada <- dados_long |>
  anova_test(dv = integrada, wid = id, within = tempo, effect.size = "both")
get_anova_table(anova_integrada)

# Regulação intrínseca
anova_intrinseca <- dados_long |>
  anova_test(dv = intrinseca, wid = id, within = tempo, effect.size = "both")
get_anova_table(anova_intrinseca)

# Comparações post-hoc pareadas (caso a ANOVA seja significativa),
# com correção de Bonferroni
dados_long |>
  pairwise_t_test(ipaq_aftot ~ tempo, paired = TRUE, p.adjust.method = "bonferroni")

dados_long |>
  pairwise_t_test(qualsono ~ tempo, paired = TRUE, p.adjust.method = "bonferroni")

dados_long |>
  pairwise_t_test(integrada ~ tempo, paired = TRUE, p.adjust.method = "bonferroni")

dados_long |>
  pairwise_t_test(intrinseca ~ tempo, paired = TRUE, p.adjust.method = "bonferroni")

```

```{r Model 1 - Intrinsic regulation, echo=FALSE}

dados_z <- dados_long |> 
  mutate(across(c(ipaq_aftot, intrinseca, integrada, qualsono, Idade),
                ~ as.numeric(scale(.x))))

dados_z$tempo <- as.factor(dados_z$tempo)

m_intr_z <- lmerTest::lmer(ipaq_aftot ~ tempo + Idade + intrinseca + qualsono + (1 | id),
                 data = dados_z)

summary(m_intr_z)
confint(m_intr_z, method = "Wald")

```


```{r Model 2 - Integrated regulation, echo=FALSE}

m_intg_z <- lmerTest::lmer(ipaq_aftot ~ tempo + Idade + integrada + qualsono + (1 | id),
                 data = dados_z)
summary(m_intg_z)
confint(m_intg_z, method = "Wald")
```

```{r Model 3 - Combined, echo=FALSE}

m_comb <- lmerTest::lmer(ipaq_aftot ~ tempo + Idade +  intrinseca + integrada + qualsono + (1 | id),
               data = dados_z)
summary(m_comb)
confint(m_comb, method = "Wald")

```

```{r Forest plot, echo=FALSE, fig.width=10}

### Gui, esse gráfico vai para o artigo! podes verificar porque a legenda ficou cortada?(aqui não ficou cortada) --- mudei um coeficiente padronizado pra Standardized coefficient, só avisando que foi mexido

extract_model <- function(model, model_name) {
  broom.mixed::tidy(model, effects = "fixed", conf.int = TRUE, conf.method = "Wald") |>
    mutate(model = model_name)
}

res <- bind_rows(
  extract_model(m_intr_z, "Model 1: Intrinsic Reg."),
  extract_model(m_intg_z, "Model 2: Integrated Reg."),
  extract_model(m_comb,   "Model 3: Combined")
) |>
  filter(term != "(Intercept)") |>
  mutate(
    signif = p.value < 0.05,
    term = dplyr::recode(term,
      tempoT2    = "Timepoints (T2 vs T1)",
      tempoT3    = "Timepoints (T3 vs T1)",
      Idade      = "Age",
      intrinseca = "Intrinsic Reg.",
      integrada  = "Integrated Reg.",
      qualsono   = "Sleep Quality"
    ),
    term = factor(term, levels = rev(c("Timepoints (T2 vs T1)", "Timepoints (T3 vs T1)",
                                        "Age", "Intrinsic Reg.",
                                        "Integrated Reg.", "Sleep Quality")))
  )

forest <- ggplot(res, aes(x = estimate, y = term, color = model)) +
  geom_vline(xintercept = 0, linetype = "dashed", color = "grey50") +
  geom_pointrange(
    aes(xmin = conf.low, xmax = conf.high, shape = signif),
    position = position_dodge(width = 0.6), size = 0.7, fatten = 2.2
  ) +
  scale_shape_manual(values = c(`TRUE` = 16, `FALSE` = 1),
                      labels = c(`TRUE` = "p < .05", `FALSE` = "n.s."),
                      name = "Significancy") +
  scale_color_brewer(palette = "Dark2", name = "Model") +
  labs(
    x = "Standardized coefficient (β) [IC 95%]",
    y = NULL,
    title = "PA predictors over time",
    subtitle = "Comparison among the three models"
  ) +
  theme_minimal(base_size = 12) +
  theme(
    legend.position = "bottom",
    panel.grid.minor = element_blank(),
    plot.title = element_text(face = "bold")
  )
ggsave("ci_models.png", plot = forest, width = 10, height = 8, dpi = 300)
print (forest)
```


```{r Forest plot P&B, echo=FALSE, fig.width=10}

### Aqui eu vou fazer a mesma coisa mas em preto e branco, pensando na uniformidade, mas não quis apagar o anterior por não saber se vai ficar fácil de ver com a quantidade de informação no gráfico

extract_model <- function(model, model_name) {
  broom.mixed::tidy(model, effects = "fixed", conf.int = TRUE, conf.method = "Wald") |>
    mutate(model = model_name)
}

res <- bind_rows(
  extract_model(m_intr_z, "Model 1: Intrinsic Reg."),
  extract_model(m_intg_z, "Model 2: Integrated Reg."),
  extract_model(m_comb,   "Model 3: Combined")
) |>
  filter(term != "(Intercept)") |>
  mutate(
    signif = p.value < 0.05,
    term = dplyr::recode(
      term,
      tempoT2    = "Timepoints (T2 vs T1)",
      tempoT3    = "Timepoints (T3 vs T1)",
      Idade      = "Age",
      intrinseca = "Intrinsic Reg.",
      integrada  = "Integrated Reg.",
      qualsono   = "Sleep Quality"
    ),
    term = factor(
      term,
      levels = rev(c(
        "Timepoints (T2 vs T1)",
        "Timepoints (T3 vs T1)",
        "Age",
        "Intrinsic Reg.",
        "Integrated Reg.",
        "Sleep Quality"
      ))
    )
  )

forest <- ggplot(
  res,
  aes(
    x = estimate,
    y = term,
    linetype = model
  )
) +
  geom_vline(
    xintercept = 0,
    linetype = "dashed",
    color = "grey50"
  ) +
  geom_pointrange(
    aes(
      xmin = conf.low,
      xmax = conf.high,
      shape = signif
    ),
    position = position_dodge(width = 0.6),
    size = 0.7,
    fatten = 2.2,
    color = "black"
  ) +
  scale_shape_manual(
    values = c(
      `TRUE` = 16,
      `FALSE` = 1
    ),
    labels = c(
      `TRUE` = "p < .05",
      `FALSE` = "n.s."
    ),
    name = "Significance"
  ) +
  scale_linetype_manual(
    values = c(
      "solid",
      "dashed",
      "dotted"
    ),
    name = "Model"
  ) +
  labs(
    x = "Standardized coefficient (β) [95% CI]",
    y = NULL,
    title = "PA predictors over time",
    subtitle = "Comparison among the three models"
  ) +
  coord_cartesian(clip = "off") +
  theme_minimal(base_size = 12) +
  theme(
    legend.position = "bottom",
    panel.grid.minor = element_blank(),
    plot.title = element_text(face = "bold"),
    plot.margin = margin(5.5, 30, 5.5, 5.5)
  )

ggsave(
  "ci_models.png",
  plot = forest,
  width = 10,
  height = 8,
  dpi = 300
)

print(forest)
```

# Colinearity check
```{r Colinearity check, fig.width=12, fig.height=14}

## VIF - combined model
performance::check_collinearity(m_comb)

## R² marginal e condicional (Nakagawa & Schielzeth)
performance::r2_nakagawa(m_comb)

## ICC
performance::icc(m_comb)

## Visual check - Sumpplemntary materials
p <- performance::check_model(m_comb)
plot(p)
png("check_model_comb.png", width = 12, height = 14, units = "in", res = 300)
plot(p)
dev.off()
# código como tava ----- ggsave("check_model_comb.png", plot = p, width = 12, height = 14, dpi = 300) e deu erro rror in UseMethod("grid.draw") : método não aplicável para 'grid.draw' aplicado a um objeto de classe "c('check_model', 'see_check_model')" --- Mudei o código e o erro sumiu sem mudar os dados

## CI more robust
confint(m_comb, method = "boot", nsim = 1000, boot.type = "perc")
# ou mais rápido:
confint(m_comb, method = "profile")

## Razao de verossimilhança
m_intr_ml <- update(m_intr_z, REML = FALSE)
m_comb_ml <- update(m_comb, REML = FALSE)
anova(m_intr_ml, m_comb_ml)  # integrada melhora o ajuste?

m_intg_ml <- update(m_intg_z, REML = FALSE)
anova(m_intg_ml, m_comb_ml)  # intrinseca melhora o ajuste?

```

```{r Colinearity check P&B, fig.width=12, fig.height=14}
#Fiz parecido como antes, deixei tudo em preto e branco pra manter a uniformidade, ai tu vê qual tu prefere!
## VIF - combined model
performance::check_collinearity(m_comb)

## R² marginal e condicional (Nakagawa & Schielzeth)
performance::r2_nakagawa(m_comb)

## ICC
performance::icc(m_comb)

## Visual check - Supplementary materials

p <- performance::check_model(
  m_comb,
  colors = c("#000000", "#666666", "#B3B3B3"),
  theme = ggplot2::theme_classic()
)

plot(p)

png(
  "check_model_comb.png",
  width = 12,
  height = 14,
  units = "in",
  res = 300
)

plot(p)

dev.off()

## CI more robust
confint(m_comb, method = "boot", nsim = 1000, boot.type = "perc")

# ou mais rápido:
confint(m_comb, method = "profile")

## Razao de verossimilhança
m_intr_ml <- update(m_intr_z, REML = FALSE)
m_comb_ml <- update(m_comb, REML = FALSE)
anova(m_intr_ml, m_comb_ml)  # integrada melhora o ajuste?

m_intg_ml <- update(m_intg_z, REML = FALSE)
anova(m_intg_ml, m_comb_ml)  # intrinseca melhora o ajuste?
```
